臺灣高等法院臺中分院民事裁定　九十一年度家抗字第一○二號
　　　抗　告　人　財政部國有財產局台灣中區辦事處
　　　法定代理人　丙○○
　　　送達代收人　乙○○
　　　相　對　人　甲○○○
　　　代　理　人　盧松源
右當事人間指定遺產管理人事件，抗告人對於中華民國九十一年六月十二日臺灣苗栗
地方法院九十一年家聲字第七號裁定提起抗告，本院裁定如左：
      主      文
抗告駁回。
抗告程序費用由抗告人負擔。
      理      由
一、本件抗告意旨略以：被繼承人張細美於民國（以下同）八十一年七月十七日死亡
    ，相對人以利害關係人之身分，具狀主張被繼承人張細美有無繼承人不明，依據
    民法第一千一百七十七條規定，聲請法院選任遺產管理人，並准對被繼承人張細
    美之繼承人為承認繼承之公示催告，限於公示催告最後登載新聞紙之日起一年內
    承認繼承，原法院未予查明，即裁定選任抗告人為被繼承人張細美之遺產管理人
    ，並准為上開公示催告。依相對人所提之戶籍謄本所載，被繼承人張細美之出生
    別為次女，足見其父母另育有長女，該長女是否死亡，尚屬不明。又被繼承人張
    細美有兄弟張茂清，張茂清雖已死亡，但其出生別為四男，足見被繼承人張細美
    之父母另育有長男及二男、三男，是否均已死亡，亦屬不明，原法院未予查明，
    即率予准許相對人之聲請，而裁定選任抗告人為被繼承人張細美之遺產管理人，
    並准為公示催告，尚有未合，爰對原裁定提起抗告，求為廢棄等語。
二、按民法第一千一百七十七條規定：「繼承開始時，繼承人有無不明者，由親屬會
    議於一個月內選定遺產管理人」。第一千一百七十八條第二項規定：「無親屬會
    議或親屬會議未於前條所期定限內選定遺產管理人者，利害關係人．．．．得聲
    請法院選任遺產管理人，並由法院．．為公示催告」。上述法條所謂「繼承人之
　　有無不明」，係指被繼承人之直系血親嫡親屬、配偶、父母、兄弟妹及祖父母無
　　一人出現，究竟有無繼承人尚在不明狀態之情形而言。因之，繼承人有無不明，
　　應從廣義解釋，亦即依戶籍謄本之記載無可知之繼承人即屬之，非必在客觀上已
　　確定絕無繼承人，始足當之（最高法院八十五年台上字第二一０一號判決參看）
　　。
三、本件原法院審酌相對人所提出之戶籍謄本、土地登記謄本，認為被繼承人張細美
    可能之法定繼承人即其父張順發，母張六妹、弟張茂清均早已於被繼承人張細美
    死亡日（八十一年七月十七日）前即已死亡，又查無其他繼承人，無任何繼承人
    可資辦理繼承登記，無法召開親屬會議選任遺產管理人，因而裁定選任抗告人為
    被繼承人張細美之遺產管理人，並准為上開公示催告，並無不合。
四、抗告意旨指稱：依相對人所提之戶籍謄本所載，被繼承人張細美之出生別為次女
    ，足見其父母另育有長女，該長女是否死亡，尚屬不明。又被繼承人張細美有兄
    弟張茂清，張茂清雖已死亡，但其出生別為四男，足見被繼承人張細美之父母另
    育有長男及二男、三男，是否均已死亡，亦屬不明，又被繼承人張細美之父母生
    前曾收養張玉美為養女，該養女是否生存尚不明確，亦應查明，原法院未予查明
    ，即率予准許相對人之聲請，而裁定選任抗告人為被繼承人張細美之遺產管理人
    ，並准為公示催告，尚有未合等語。查被繼承人張細美另有其他兄弟張茂財、張
    茂生，張坤松，姊張絨妹，惟均已分別於十四年九月七日、十五年八月四日、二
    十八年一月三十日、六十八年一月二日死亡，有戶籍謄本可據，彼等死亡日期均
    在八十一年七月十七日（被繼承人張細美死亡）之前，對被繼承人張細美之遺產
    顯均無繼承權，是被繼承人張細美有無繼承人？仍屬不明，抗告人右揭抗告，自
    非可採，其抗告無理由，應予駁回。
五、依非訟事件法第二十八條、第八條第二項、民事訴訟法第四百九十二條第一項、
    第七十八條，裁定如主文。
中　　　華　　　民　　　國　　九十一　　年　　　八　　　月　　 三十　　 日
~B1民事第五庭審判長法　官　陳滿賢
~B2　　　　　　　　法　官　朱　樑
~B3　　　　　　　　法　官　邱森樟
右為正本係照原本作成。
不得再抗告。
~B　　　　　　　　書記官　粘銘環
中　　　華　　　民　　　國　　九十一　　年　　　九　　　月　　　五　　　日
　　　　　　　　　　　　　　　　　　　　　　　　　　　　　　　　　　　　Ｂ
